【裁判字號】    98,上訴,61
【裁判日期】    980115
【裁判案由】    強盜等
【裁判全文】
臺灣高等法院臺南分院刑事判決          98年度上訴字第61號
上  訴  人
即  被  告  乙○○
                    (現於臺灣臺南看守所羈押中)
上  訴  人
即  被  告  甲○○
                    (現於臺灣臺南看守所羈押中)
上列上訴人因強盜等案件，不服臺灣台南地方法院97年度訴字第
1615號中華民國97年12月3日第一審判決（起訴案號：臺灣台南
地方法院檢察署97年度偵字第1264號），提起上訴，本院判決如
下：
    主  文
上訴駁回。
    理  由
一、依刑事訴訟法第350條、第361條、第362條、第367條規定，
    不服地方法院之第一審判決而上訴者，須提出上訴書狀，並
    應敘述具體理由，為上訴必備之程式；其所提出之書狀未敘
    述上訴理由，或僅曾以言詞陳述上訴理由者，均應於上訴期
    間屆滿後20日內補提理由書於第一審法院。第一審法院經形
    式審查，認逾期未補提上訴理由者，應定期間先命補正；逾
    期未補正者，為上訴不合法律上之程式，應以裁定駁回。倘
    已提出上訴理由，但所提非屬具體理由者，則由第二審法院
    以上訴不合法律上之程式，判決駁回。而所謂具體理由，必
    係依據卷內既有訴訟資料或提出新事證，指摘或表明第一審
    判決有何採證認事、用法或量刑等足以影響判決本旨之不當
    或違法，而構成應予撤銷之具體事由，始克當之（例如：依
    憑證據法則具體指出所採證據何以不具證據能力，或依憑卷
    證資料，明確指出所為證據證明力之判斷如何違背經驗、論
    理法則）；倘僅泛言原判決認定事實錯誤、違背法令、量刑
    失之過重或輕縱，而未依上揭意旨指出具體事由，或形式上
    雖已指出具體事由，然該事由縱使屬實，亦不足以認為原判
    決有何不當或違法者（例如：對不具有調查必要性之證據，
    法院未依聲請調查亦未說明理由，或援用證據不當，但除去
    該證據仍應為同一事實之認定），皆難謂係具體理由，俾與
    第二審上訴制度旨在請求第二審法院撤銷、變更第一審不當
    或違法之判決，以實現個案救濟之立法目的相契合，並節制
    濫行上訴（最高法院97年度台上字第 892號刑事判決意旨參
    照）。
二、上訴意旨：
（一）上訴人甲○○上訴意旨略以：上訴人即被告甲○○初犯且
      始終坦承犯行，請從輕量刑云云。
（二）上訴人乙○○上訴意旨略以：上訴人即被告乙○○有一幼
      女要扶養，又無固定收入，車貸已積欠2期 ，向友人借錢
      均遭拒絕，於向甲○○借錢時，甲○○才提議去搶加油站
      ，因迫於生計且遭人慫恿始鋌而走險，並非貪圖奢華生活
      而犯罪，犯後深感後悔，請依刑法59條酌減被告刑度，並
      從輕量刑云云。
三、經查：
（一）上訴人及被告乙○○與甲○○二人基於共同之犯意聯絡，
      意圖為彼等自己不法所有，分別為下列行為，嗣為警循線
      查獲：
    １乙○○、甲○○二人於民國 (下同)97 年8月31凌晨1時許
      ，共同攜帶甲○○所有、客觀上可供兇器使用之Ｔ字扳手
      二支，由乙○○駕駛車號2638－ＤＥ號自小客車搭載甲○
      ○，至臺南縣新化鎮○○街四八號前，二人持其中一支Ｔ
      字扳手，共同拆下洪臧燮所有之車號ＩＶ－6685號自小客
      車之前後車牌各一面，竊取得手後，將之放置在乙○○上
      開自小客車內。
    ２乙○○、甲○○二人於97年9月1日凌晨1時20分許 ，先在
      臺南縣永康市○○○路768號永新加油站附近巷弄內，將
      乙○○駕駛之車號2638－ＤＥ號自小客車之車牌拆下，改
      懸掛二人前一日竊得之前揭二面ＩＶ－6685號車牌後，由
      乙○○駕駛該車搭載甲○○至上址永新加油站加油，待該
      加油站員工黃瑞賢加完油後，二人隨即下車，由甲○○持
      乙○○所有、客觀上可供兇器使用之開山刀一把指向黃瑞
      賢，乙○○則在旁逼問：「錢在哪裏？」，共同以此脅迫
      之方式，至使黃瑞賢不能抗拒，而告知金錢放置處後，任
      由甲○○取走該加油站收銀機內之現金新臺幣（下同）
      2660元，得手後二人隨即駕車沿永康市○○○路往新化方
      向逃逸。
    ３乙○○、甲○○二人強盜永新加油站後，於97年9月1日1
      時49分許，開車行經臺南縣永康市○○路7號之遠大加油
      站時，見該加油站內除了員工陳弘峻外，沒有其他人在場
      ，竟另行起意，開車進入該加油站內，由乙○○、甲○○
      分持乙○○所有、客觀上可供兇器使用之玩具手槍（含彈
      匣）一支（內裝空彈殼三顆）及前揭開山刀一把下車，並
      對陳弘峻恫稱：「搶劫！錢在哪裏」，共同以此脅迫之方
      式，至使陳弘峻不能抗拒，聽從甲○○之指示，將其腰際
      上裝有14500元之腰包一只交付甲○○，得手後二人隨即
      駕車逃逸，並朋分強盜永新加油站及遠大加油站所得之現
      金。
（二）
    １上揭犯罪事實，業據上訴人即被告乙○○、甲○○二人迭
      於偵審中坦承不諱，核與證人即被害人洪臧燮、黃瑞賢、
      陳弘峻之證述相符，並有監視器畫面翻拍之犯案車輛照片
      二張、證人黃瑞賢及陳弘峻指認犯罪嫌疑人紀錄表各一紙
      、證人黃瑞賢及陳弘峻指認嫌犯犯案車輛照片四張、警方
      現場勘察照片三十張、永新加油站發票一張、臺南縣警察
      局車輛尋獲電腦輸入單三聯、被害人洪臧燮出具之贓物認
      領保管單一紙、車號2638－ＤＥ號自小客車之車籍資料一
      件、警方搜索被告乙○○上開自小客車及上址住處之搜索
      扣押筆錄各一件、被告乙○○出具之自願搜索同意書一紙
      附卷可稽，及被告乙○○所有、供其與被告甲○○共同犯
      上開犯行之Ｔ字扳手二支、開山刀一把、玩具手槍（含彈
      匣）一支、玩具空彈殼三顆扣案可資佐證。
    ２原審法院以上訴人2人所為分別係犯一個刑法第321條第1
      項第3款之攜帶兇器竊盜罪及二個刑法330條第1項之攜帶
      兇器強盜罪，所犯三罪應予分論併罰；被告乙○○為累犯
      所犯三罪均應加重其刑；並審酌被告2人正值青壯 ，竟不
      思正當工作，憑勞力賺取錢財，為貪圖不法利益，即隨意
      竊取他人車牌，供掩飾己身其後之強盜犯行使用，並以持
      刀、持槍之暴力手段，在深夜之加油站，挑選落單之加油
      站員工強盜財物，所用方法、手段惡劣，對僅領取微薄薪
      資之被害人等之心理造成嚴重傷害，亦對於社會治安、個
      人之人身安全產生一定危害，犯罪情節非輕，惟尚未對被
      害人等為傷害身體、生命之行為，兼衡被告二人之素行、
      智識程度、家庭狀況，為警查獲後坦承犯行，態度良好，
      並已取得被害人等之原諒，頗有悔改之誠意，及檢察官已
      不對被告二人具體求刑等一切情狀，對被告乙○○分別量
      處有期徒刑10月、7年6月、7年10月，應執行有期徒刑8年
      6月；對被告甲○○分別量處有期徒刑8月、7年2月、7年
      6月，應執行有期徒刑8年。
    ３被告乙○○、甲○○二人之辯護人於原審均請求法院依刑
      法第59條之規定酌減其刑，原審則說明：被告二人正值年
      輕力壯，本應循正當途徑努力謀生，然竟捨此不為，被告
      乙○○僅因沒工作，為繳納車貸；被告甲○○僅為幫乙○
      ○籌措車貸費用（見警卷17頁 、偵查卷13頁及原審卷9頁
      ），即以持刀、持槍之方式強盜他人財物，其惡性及犯罪
      情節均非屬輕微，而無顯可憫恕之情 ，辯護人等以被告犯
      後已與被害人等達成和解為由，請求酌減其刑，於法不合。
    ４原審法院已詳敘認定上訴人２人犯罪事實之證據及理由，
      從形式上予之審查，並無違背法令之情形。
（三）上訴人甲○○提起上訴，上訴理由稱其初犯、犯後坦承，
      請從輕量刑云云；上訴人乙○○提起上訴，上訴理由稱其
      因迫於生計且遭人慫恿始鋌而走險，並非貪圖奢華生活而
      犯罪，犯後深感後悔，應有刑法法第59條規定酌減其刑之
      適用及請從輕量刑云云。然原審法院量刑時業已考量上訴
      人2人犯罪之動機及犯後坦承等一切情狀，已如上述 ，故
      關於從輕量刑此部分， 上訴人2人形式上雖指出具體事由
      ，然該等事由縱使屬實，亦不足以認為原判決有何不當或
      違法者。又關於酌減其刑部分，上訴人乙○○縱使是因迫
      於生計之動機而犯罪，然斟酌其一切犯罪情狀，仍不得謂
      其有「犯罪之情狀顯可憫恕，認科以最低刑度猶嫌過重，
      而得酌量減輕其刑」之情形存在，原審於此並已詳加斟酌
      考量，亦如前述 ，從而原判決未適用刑法59條第1項規定
      減輕其刑，並無不當，換言之亦不足以認為原判決有何不
      當或違法者。綜上，揆諸上揭說明，本件上訴人2人之上
      訴均不合上訴之法定要件，均應予駁回，並不經言詞辯論
      為之。
四、據上論斷，應依刑事訴訟法第367條前段、第372條，判決如
    主文。
中    華    民    國    98    年     1    月    15    日
                    刑事第三庭  審判長法  官  陳義仲
                                      法  官  宋明中
                                      法  官  蔡勝雄
以上正本證明與原本無異。
竊盜部分不得上訴。
強部分如不服本判決應於收受送達後10日內向本院提出上訴書
狀，其未敘述上訴理由者，並得於提起上訴後10日內向本院補提
理由書（均須按他造當事人之人數附繕本）「切勿逕送上級法院
」。
                                      書記官  汪姿秀
中    華    民    國    98    年     1    月    15    日


司法院資訊處製作；財團法人民間司法改革基金會備份。
